【裁判字號】    98,台上,1428
【裁判日期】    980319
【裁判案由】    貪污
【裁判全文】
最高法院刑事判決            九十八年度台上字第一四二八號
上  訴  人  乙○○
                    31弄1號
選任辯護人  黃興木律師
            黃仕勳律師
            蘇顯騰律師
上  訴  人  甲○○
                    巷56弄75號
上列上訴人等因貪污案件，不服台灣高等法院台中分院中華民國
九十七年八月六日第二審更審判決（九十五年度重上更(五)字第三
四號，起訴案號：台灣彰化地方法院檢察署八十六年度偵字第五
五六一號），提起上訴，本院判決如下：
    主  文
原判決撤銷，發回台灣高等法院台中分院。
    理  由
本件原判決撤銷第一審關於上訴人甲○○、乙○○部分之科刑判
決，改判論處甲○○公務員共同連續犯對主管事務圖利罪刑。乙
○○與公務員共同連續犯對主管事務圖利罪刑，固均非無見。
惟查(一)、刑法第十條第二項原規定：「稱公務員者，謂依法令從
事於公務之人員」，嗣於民國九十四年一月七日修正為「稱公務
員者，謂下列人員：(一)依法令服務於國家、地方自治團體所屬機
關而具有法定職務權限，以及其他依法令從事於公共事務，而具
有法定職務權限者。(二)受國家、地方自治團體所屬機關依法委託
，從事與委託機關權限有關之公共事務者。」於九十五年七月一
日施行。是修正後公務員之主體，限於服務於國家、地方自治團
體所屬機關的公務人員，或者是依法令從事於公共事務而具有法
定職務權限者，或是受機關委託而從事與委託機關權限有關之公
共事務者。於事務的要件上，須從事於公共事務而具有公權力行
為，始屬相當。質言之，修法後刑法關於公務員概念之範圍，限
縮於「與公共事務及公權力之行使相關之人員」，始有其適用。
此項限縮之規定，自屬法律之變更，而有新舊法之比較適用問題
。原判決認上開法條僅屬文義之修正，無涉新舊法之比較適用，
自欠允當。又原判決認乙○○並無公務員之身分，而與有公務員
身分之甲○○共同連續犯對主管事務圖利罪。但乙○○於原審辯
稱：甲○○僅為彰化縣員林鎮公所清潔隊之技工，負責阿寶坑垃
圾掩埋場業務管理之約僱人員，並不具有「法定職務權限」，尚
非刑法上所指之公務員，自無與之成立圖利罪之共同正犯等語（
見原審更(五)卷三第二八頁）。原判決既認乙○○與有公務員身分
之甲○○共同連續犯對主管事務圖利罪，卻未就甲○○如何該當
於刑法修正前後之公務員定義，於理由詳加說明，自欠完備。(二)
、原審並以華城市場管理委員會之函件為本件犯罪之部分論據（
見原判決第一五頁第八行起）。但乙○○之選任辨護人於原審辯
稱：上開華城市場管理委員會之函件，為證人審判外之書面陳述
，為無證據能力等語（見原審更(五)卷一第一一四頁）。原審就此
未加敘述，或傳訊承辦該項業務之人員為必要之調查，併有可議
。甲○○、乙○○上訴意旨分別指摘原判決不當，尚非全無理由
，應認仍有撤銷發回更審之原因。
據上論結，應依刑事訴訟法第三百九十七條、第四百零一條，判
決如主文。
中    華    民    國  九十八  年    三    月   十九   日
                      最高法院刑事第五庭
                          審判長法官  陳  正  庸
                                法官  賴  忠  星
                                法官  林  秀  夫
                                法官  宋      祺
                                法官  陳  祐  治
      本件正本證明與原本無異
                                      書  記  官
中    華    民    國  九十八  年    三    月  二十四  日
                                                Ａ


司法院資訊處製作；財團法人民間司法改革基金會備份。
